【裁判字號】    91,訴,574
【裁判日期】    920113
【裁判案由】    偽造文書等
【裁判全文】
臺灣新竹地方法院刑事判決                          九十一年度訴字第五七四號
    公  訴  人  臺灣新竹地方法院檢察署檢察官
    被      告  乙○○
    選任辯護人  苗繼業律師
右列被告因偽造文書等案件，經檢察官提起公訴（九十一年度偵字第一四九八號），
本院判決如左：
    主  文
乙○○連續行使偽造私文書，足以生損害於他人，處有期徒刑陸月。如易科罰金，以
佰元折算壹日。緩刑年。
    事  實
一、緣乙○○之弟與甲○○（即余鳳燕）之姊為夫妻關係，乙○○與甲○○素有往來
    ，甲○○於民國八十九年七、八月間召集自八十九年八月二十五日起，連會首共
    二十五會，每會新台幣（下同）二萬元，採內標制，每月假甲○○位於新竹市○
    ○路○段一四０號「巧貝仙髮廊」開標之互助會，詎乙○○事前未徵得劉秀慧、
    陳淑芬、劉煥明三人同意，即以劉秀慧等三人之名義向甲○○謊稱上開三人欲參
    加該互助會，致甲○○不疑有他而允以入會。嗣乙○○因欠缺生活費，遂基於意
圖為自己不法所有及行使偽造標單準私文書之概括犯意，連續於附表所示時間，
    以冒用附表所示之人名義，以附表所載金額參與投標而冒名標得該會期之會款，
    致使甲○○因此陷於錯誤而分別將附表所示向會員所收取之會款交付予乙○○，
    詎乙○○於九十年九月起即未再依約繳付每期六萬元之死會會款，計有六十萬元
    。
二、案經甲○○訴請臺灣新竹地方法院檢察署檢察官偵查起訴。
    理  由
一、訊據被告乙○○對於前揭犯罪事實，除冒用劉煥明名義跟會標會之部分外，就其
    餘冒用劉秀慧、陳淑芬之名義參加告訴人甲○○所召集互助會之事實，迭於偵查
    、本院審理時坦承不諱，核與告訴人甲○○指訴情節相符，並經證人陳淑芬、陳
    鉦錡於偵查中證述屬實，而被告雖辯稱關於劉煥明部分曾取得劉煥明同意云云，
    然證人劉煥明業於偵查中到庭表示不知被告使用渠名義投標之事、被告沒有經過
    授權或委託、沒有同意被告以渠名義參加互助會填寫標單（見九十一年度發查字
    第一０五號卷第十三頁、九十一年度偵字第一四九八號第十三頁、第二十三頁）
    ，且被告亦曾表示沒有經過劉煥明同意而參加互助會等語（見九十一年度偵字第
    一四九八號第二十三頁），是被告辯稱劉煥明部分曾取得同意，並不足採信，此
    外，又有互助會名冊在卷可資佐證，本件事證明確，被告犯行，洵堪認定。
二、查本件互助會之標單，僅須記載姓名及一定金額之標息，第三人僅憑標單之內容
    觀之，尚不能明瞭其用意何在，須依該互助會之約定始足以表示該金額係標取會
    款之利息，該姓名係標取會款之會員，而足以表示參與競標互助會會款之一定用
    意之證明，而屬刑法第二百二十條第一項以文書論之文書。被告偽造如附表編號
    一至三所示之「劉秀慧」等人之姓名、出標金額於標單之準文書上，進而參與競
    標並得標，使與會競標之會員及主持互助會之告訴人陷於錯誤，均足以生損害於
    參與標會之會員、告訴人，及被冒名之劉秀慧、陳淑芬、劉煥明。
三、核被告乙○○所為，係犯刑法第二百十六條、第二百二十條第一項、第二百十條
    之行使偽造準私文書罪及同法第三百三十九條第一項之詐欺取財罪。被告偽造標
    單後，進而行使，其偽造準私文書之低度行為應為行使偽造準私文書之高度行為
    所吸收，不另論罪。其先後三次行使偽造準私文書之行為，均時間緊接、手法雷
    同，所犯均係基本構成要件相同之罪，顯係出於概括之犯意反覆為之，為連續犯
    ，爰依刑法第五十六條之規定以一連續行使偽造準私文書罪論，並加重其刑。又
    其行使偽造標單之目的，在於向告訴人詐取合會金，是其所犯上開連續行使偽造
    準私文書罪及詐欺取財罪之間，有方法、目的之牽連關係，依刑法第五十五條牽
    連犯之規定，應從較重之行使偽造準私文書罪處斷。爰審酌被告素行良好，因欠
    缺生活費而犯案之動機，冒標次數為為三次，詐得金額為一百餘萬元，迄告訴人
    提出告訴時，其已繳付四十餘萬元，尚欠六十餘萬元未繳付，與告訴人平日素有
    往來，關係尚佳，其坦承大部分犯行，態度良好等一切情狀，量處如主文所示之
    刑，並諭知易科罰金之折算標準。末以被告未曾受有期徒刑以上刑之宣告，有臺
    灣高等法院被告全國前案紀錄表一份在卷為憑，且已於偵查中提出二十萬元賠償
    予告訴人，並與告訴人成立和解，有和解書一份附卷可稽，且經告訴人到庭陳明
    無誤，被告經此偵審程序當已知所警惕而無再犯之虞，本院認前開宣告之刑均暫
    無執行之必要，爰併宣告緩刑三年，以啟自新。
四、又被告所偽造之標單並未扣案，被告於本院審理時亦供稱標完後並未將標單留下
    等語，是既無證據證明偽造之標單仍然存在，為免將來執行之困難，爰不為沒收
  之諭知，附此敘明。
五、據上論斷，應依刑事訴訟法第二百九十九條第一項前段，刑法第第五十六條、第
    二百十六條、第二百二十條第一項、第二百十條、第三百三十九條第一項、第五
    十五條、第四十一條第一項、第七十四條第一款，罰金罰鍰提高標準條例第一條
    前段、第二條，判決如主文。
本案經檢察官邱朝智到庭執行職務。
中      華      民      國    九十二    年      一      月     十三     日
                              臺灣新竹地方法院刑事第二庭
                                      法    官  黃美盈
如不服本判決，應於判決送達後十日內向本院提出上訴狀（應附繕本），上訴於臺灣
高等法院。
右正本證明與原本無異。
                                      書 記 官  吳尚文
中      華      民      國    九十二    年      一      月     十三     日
附錄本案論罪科刑法條：
刑法第二百十六條（行使偽造變造或登載不實之文書罪）
行使第二百十條至第二百十五條之文書者，依偽造、變造文書或登載不實事項或使登
載不實事項之規定處斷。
刑法第二百二十條第一項
在紙上或物品上之文字、符號、圖畫、照像，依習慣或特約，足以為表示其用意之證
明者，關於本章及本章以外各罪，以文書論。
刑法第二百十條（偽造變造私文書罪）
偽造、變造私文書，足以生損害於公眾或他人者，處五年以下有期徒刑。
刑法第三百三十九條第一項（普通詐欺取財罪）
意圖為自己或第三人不法之所有，以詐術使人將本人或第三人之物交付者，處五年以
下有期徒刑、拘役或科或併科一千元以下罰金。
附表：
┌──┬──────┬────┬─────┬──────────┐
│編號│時        間│冒用何人│標      金│詐得之合會金        │
│    │            │名義投標│          │                    │
├──┼──────┼────┼─────┼──────────┤
│一  │八十九年十月│劉秀慧  │四千六百元│三十二萬八千元      │
│    │二十五日    │        │          │                    │
├──┼──────┼────┼─────┼──────────┤
│二  │八十九年十一│陳淑芬  │四千元    │三十四萬元          │
│    │二十五日    │        │          │                    │
├──┼──────┼────┼─────┼──────────┤
│三  │九十年一月二│劉煥明  │四千九百元│三十四萬六千九百元  │
│    │十五日      │        │          │                    │
├──┴──────┴────┴─────┴──────────┤
│總計詐得一百零一萬四千九百元。迄九十年九月起，至九十一年二月余│
│雅庭提出告訴時，乙○○仍欠六十萬元死會會款未繳。              │
└───────────────────────────────┘


司法院資訊處製作；財團法人民間司法改革基金會備份。
